【裁判字號】    94,上易,711
【裁判日期】    950106
【裁判案由】    竊盜
【裁判全文】
臺灣高等法院高雄分院刑事判決         94年度上易字第711號
上  訴  人
即  被  告  丁○○
                    另案在臺灣台南戒治所強制戒治中
上列上訴人因竊盜案件，不服臺灣高雄地方法院94年度簡上字第
44號中華民國94年8 月22日第一審判決（起訴案號：臺灣高雄地
方法院檢察署93年度速偵字第2026號，暨移送併案：臺灣高雄地
方法院檢察署93年度偵字第22982 號，臺灣臺南方地法院檢察署
93年度偵字第11662 號、94年度偵字第2705號），提起上訴，本
院決如下：
    主  文
原判決撤銷。
丁○○連續攜帶兇器竊盜，累犯，處有期徒刑壹年陸月。扣案之
剪刀壹支、斜口鉗壹支、電工鉗壹支、手套只，均沒收。
    事  實
一、丁○○前於民國81年間因違反肅清煙毒條例案件，經臺灣臺
    南地方法院判處有期徒刑3 年6 月確定，於83年4 月26日縮
    短刑期假釋出監；於假釋期間之84年間，再因違反肅清煙毒
    條例案件，經臺灣高等法院臺南分院判處有期徒刑3 年2 月
    確定，上開假釋亦遭撤銷，於85年2 月16日入監執行上開有
    期徒刑3 年2 月及殘刑1 年10月10日（刑期自84年12月26日
    起算），嗣於87年5 月13日縮短刑期假釋出監，並交付保護
    管束，於89年11月21日保護管束期滿視為執行完畢。
二、丁○○猶不知警惕，或獨自1 人，或與郭正沛2 人，或與年
    籍姓名不詳年約30多歲之「郭榮和」2 人，或與陳振順、年
    籍姓名不詳綽號「阿育」之成年人3 人，基於意圖為自己不
    法所有，或共同基於意圖為自己不法所有之概括犯意聯絡，
    連續於下列時間、地點，以下列方法，竊取甲○○等人所有
    財物：
  (一)丁○○與陳振順（另案由檢察官提起公訴）、「阿育」於93
    年6 月12日上午11時許，由丁○○駕駛車牌號碼8C-4819 號
    自用小客車搭載陳振順、「阿育」，前往臺南縣將軍鄉長沙
    村130 之15號吳聖富之工寮，共同徒手將工寮內之鋁門2 扇
    、鋁窗7 個拆下而竊取之，得手後，尚未及將上開鋁門等物
    搬至上開自用小客車之際，即為據報前來之吳聖富大喊抓賊
    並報警，而為警當場查獲陳振順，丁○○、「阿育」則駕車
    趁隙逃逸。
  (二)丁○○於93年8 月4 日中午12時許，騎乘不知情之盧世彬所
    有車牌號碼VHY-834 號機車，攜帶其所有客觀上具有危險性
    ，足以危害他人生命、身體安全，可供兇器使用之剪刀、斜
    口鉗、電工鉗各1 支，前往臺南縣龍崎鄉土崎村紅水仔廣嚴
    寺北方約300 公尺處戊○○之養雞場，以上開工具竊取戊○○所有放置在該養雞場內之電線1 捆約100 公尺（價值約新
    臺幣｛下同｝3,000 元），得手後，以上開機車載運電線離
    去，後因機車故障，而將機車停放在臺南縣龍崎鄉土崎村外
    考潭附近某道路旁。嗣經戊○○發覺報案，經警在上開考潭
    附近某道路旁起獲電線1 捆約100 公尺，並扣得丁○○所有
    供竊盜用剪刀、斜口鉗、電工鉗各1 支。
  (三)丁○○於93年11月2 日中午12時30分許，駕駛車牌號碼8C-4
    819 號自用小客車搭載郭正沛（所涉竊盜犯行，業經臺灣高
    雄地方法院判處拘役55日），前往高雄縣田寮鄉○○路安南
    老段702 地號工寮，共同徒手竊取甲○○所有電線100 公尺
    （價值約7,500 元），得手後，將上開電線放置在上開自用
    小客車上，正欲離開現場之際，為民眾報警當場查獲。
  (四)丁○○佩戴手套1 只，於93年11月11日上午11時20分許，駕
    駛車牌號碼8C-4819 號自用小客車搭載佩戴手套1 雙之郭正
    沛，前往高雄縣阿蓮鄉中路村151 之36號旁，由郭正沛下車
    竊取丙○○所有豬舍用之網狀型鑄鐵6 塊計43公斤（價值5,
    934 元），得手後，將之搬至附近竹園內，於等待丁○○駕
    駛上開自用小客車前來載運之際，為據報前來之丙○○、高
    建偉發現並報警，尚場查獲丁○○、郭正沛2 人，並扣得其
    等所有供竊盜用手套3 只。
  (五)丁○○於94年1 月1 日下午2 時20分許，駕駛車牌號碼8C-4
    819 號自用小客車搭載「郭榮和」，前往臺南縣仁德鄉○○
    村○○街與臺86號省道交岔路口橋下，共同徒手竊取乙○○
    所有停放在該處之吊車內繩式鋼索30公斤，得手後，將之放
    置在上開自用小客車上，旋為乙○○發現報警，而於同日下
    午2 時45分許，在臺南縣仁德鄉○○村○○街與中山高速公
    路旁產業道路為警查獲。
二、案經高雄縣政府警察局湖內分局報告臺灣高雄地方法院檢察
    署檢察官偵查起訴，暨臺南縣警察局歸仁分局、臺南縣警察
    局學甲分局報告臺灣臺南地方法院檢察署檢察官，高雄縣政
    府警察局湖內分局報告臺灣高雄地方法院檢察署檢察官移送
    併案審理。
    理  由
一、程序方面─
  (一)本件上訴人即被告丁○○（以下簡稱被告）爭執甲○○、丙○○於警詢陳述之證據能力。本院審酌甲○○、丙○○警詢
    陳述屬審判外之言詞陳述；且甲○○業於本院到庭具結作證
    ，證述內容與其於警詢陳述並無不同，尚不符刑事訴訟法第
    159 條之2 規定。是甲○○、丙○○於警詢之陳述，均無證
    據能力。
  (二)被告、檢察官迄本院言詞辯論終結前，均未爭執吳聖富、戊○○、高建偉、乙○○於警詢陳述之證據能力，亦未聲明異
    議；且吳聖富等人於原審均已到庭具結作證，並接受交互詰
    問，對被告對質、詰問權利之行使並未剝奪；又吳聖富等人
    於警詢之陳述，依作成當時之情況，並無不適當之情形；再
    者，基於證據資料愈多，對發現事實愈有助益之觀點。本院
    審酌上情，並依刑事訴訟法第159 條之1 第2 項、第159 條
    之5 第2 項規定，認吳聖富、戊○○、高建偉、乙○○於警
    詢之陳述，均具證據能力。
二、認定犯罪事實所憑證據及理由─
  (一)訊據被告矢口否認有竊盜犯行，辯稱：「93年6 月12日那件
    ，伊只是載陳振順與『阿育』去，伊還沒有下車，是陳振順
    與『阿育』偷的；93年8 月4 日那件，伊是撿延長線，不是
    電纜線，伊也沒有去現場；93年11月2 日那件，伊有開車載
    郭正沛去，但是伊在補輪胎，是郭正沛自己去偷的；93年11
    月11日那件，伊離現場還有2 公里，並沒有偷；94年1 月1
    日那件，伊是撿鋼索，不是偷的」云云。
  (二)經查：
  1.犯罪實實欄二(一)之事實，業據：證人即陳振順於原審證稱
    ：「伊與丁○○、『阿育』於93年6 月12日上午11點許，搭
    丁○○駕駛的小客車去臺南縣將軍鄉長沙村那邊工寮偷鋁門
    ，是伊等路過該處，看到才臨時起意去偷；伊3 人一起下去
    偷，沒有用任何工具；後來被害人有看到，所以當場被警察
    查獲」等語在卷（見原審簡上字卷第132 、133 頁），並經
    證人即被害人吳聖富於偵訊、原審分別陳（證）稱：「警卷
    鋁門窗相片，是被拆之後的樣子（指鋁窗已卸下，斜靠在地
    上）」（見臺南地檢93營偵714 號卷第17頁）、「當天伊嬸
    嬸跑去魚塭回來，告訴伊工寮有人在拆鋁門窗，伊過去看，
    看到總共3 個人在那邊，其中1 人就是在庭的丁○○，另外
    一個人穿紅色衣服，他們拆卸鋁門時，伊沒有看到；伊過去
    就喊小偷，他們3 人就跑了，其中一個穿紅色衣服的人被伊
    抓到」等語（見原審簡上卷第105 頁）明確；核與被告於偵
    訊陳稱：「當天伊載陳振順，另有1 人伊不認識，他是陳振
    順的朋友，伊將車停在路邊，陳振順說工寮內的門的鐵的部
    分可拆下來拿去賣，伊和陳振順、綽號『阿育』的人將門和
    窗戶拆下要分解時，被害人就來了說那些東西是他的，伊等
    就跑，陳振順跑到一半就被抓了，伊駕車逃離」等語（見臺
    南地檢93偵緝1087號第13頁）相符。復有現場照片4 幀、
    贓物認領保管單1 紙在卷可憑（見學甲分局學警刑字第9300
    000845號卷第10、13、14頁）。足認被告確有與陳振順、「
    阿育」共同竊取吳聖富所有鋁門2 扇、鋁窗7 個，得手後，
    未及搬至自用小客車上即為警查獲無訛。至於證人陳振順於
    原審證稱：「鋁門及鋁窗本來就拆卸下來放在那裡」等語（
    見原審簡上卷第133 頁），與被告及證人吳聖富上開陳（證
    ）述不符，自不足為被告有利之認定。
  2.犯罪事實欄二(二)之事實，業據：證人即被害人戊○○於警
    詢、原審分別陳（證）稱：「伊的養雞場所用的電線被偷了
    約100 公尺，價值約3,000 元」（見歸仁分局南縣歸警三字
    第0930017203號卷第4 頁背面）、「93年8 月4 日中午伊的
    養雞場有被竊取電線；因早上養雞場還有電，下午就沒有電
    ，伊打電話去電力公司問，但是電力公司說沒有停電，後來
    『廣嚴寺』的人告訴伊有一個人年輕人騎乘機車載一捆電線
    要往龍崎方向去，機車拋錨，伊打電話給派出所管區，管區
    來後，看到車牌，就查詢車牌的車主，後來天快亮時，有人
    要去牽機車時被抓到，並在機車坐墊下方查獲油壓剪那種東
    西，丁○○當場也有承認是他竊取的，並承認將電線剪成一
    段一段；伊有將電線領回，但因已經被剪成一段一段，所以
    伊具領後就將之丟掉」」等語明確（見原審簡上卷第103 、
    104 頁）；復參酌被告於警詢陳稱：「伊於93年8 月4 日中
    午12時許，在龍崎鄉土崎村紅水仔『廣嚴寺』北方300 公尺
    處一廢棄養雞場旁道路邊剪電線；伊是騎伊哥哥盧世彬所有
    VHY-834 號機車去，機車內剪刀、斜口鉗、電工鉗各1 支是
    伊所有；伊共剪取約100 公尺，伊以為是廢棄電線」等語（
    見歸仁分局南縣歸警三字第0930017203號卷第2 、3 頁）；
    則以上開電線既係供戊○○所有養雞場供電之用，自非屬廢
    棄物，被告上開「以為是廢棄電線」之辨解，自屬避重就輕
    之詞，不足採信。復有剪刀、斜口鉗、電工鉗各1 支扣案
    ，贓物認領保管單1 紙、查獲照片2 幀在卷（見歸仁分局南
    縣歸警三字第0930017203號卷第8 、9 頁）可資佐證。足認
    被告確有持扣案剪刀等物，竊取戊○○所有電線之犯行無訛
    。
  3.就事實欄二(三)之事實，業據：證人即被害人甲○○於本院
    證稱：「93年11月2 日在伊工寮有失竊電線，是丁○○、郭
    正沛偷的；伊先生的四哥有看到二個小偷偷東西，警察到現
    場就抓到丁○○他們；伊只有失竊電線，當初伊不知道鐵條
    不是伊所有」等語明確（見本院卷第60、61頁），並經證人
    即查獲本件之員警朱志業、廖學坤於原審分別證稱：「93年
    11月2 日中午12點多接到報案，說有人在案發地點附近行跡
    可疑，伊到現場後，發現郭正沛正在搬電線，丁○○站在車
    子旁邊，伊看到車子上面有電線，然後立即呼叫同仁廖學昆
    支援；伊去的時候，第一眼就看到郭正沛搬那些東西要走回
    去車子，因伊騎乘警車看得很明顯，丁○○看到伊後，隨即
    蹲下來；甲○○有到場指認，確實這些電線是放在工寮，工
    寮距離丁○○所在地點約30公尺」、「伊是後來才去支援，
    伊看到丁○○車上後車廂有電線，地上也有2 捲電線」」等
    語在卷（見原審簡上卷第101 、102 、136 頁）；且被告於
    偵訊亦陳稱：「當天伊載郭正沛到工寮，是開車經過現場，
    臨時起意一起偷電線，並已將電線搬上車」等語在卷（見高
    雄地檢93速偵2026號卷第14頁）；則被告於本院否認此部分
    犯行，自屬圖卸刑責之詞，不足採信。復有贓物具領結書
    1 紙、電線相片2 幀在卷可資佐證（見湖內分局湖警刑移字
    第816 號卷第7 、8 、10頁）。足認被告確有與郭正沛共同
    竊取甲○○所有電線之犯行無訛。至於證人朱志業、廖學昆
    於原審證稱「鐵條亦為甲○○所有」等語，因與證人甲○○
    上開證述不符，自難為被告不利之認定，併此說明。
  4.就事實欄二(四)之事實，業據：證人即被害人丙○○之子高
    建偉於警詢、原審分別陳（證）稱：「93年11月11日11時20
    分許，在高雄縣阿蓮鄉中路村151 之36號旁，警方先查獲從
    竹園走出來的丁○○，在丁○○身上發現手套1 只，又在竹
    園內發現郭正沛，他手上戴有1 雙手套，竊取伊豬舍用網狀
    型鑄鐵6 塊，並搬至竹園內放置，等候另一名嫌犯開車來載
    運，就被當場查獲」（見湖內分局湖警刑移字第844 號卷第
    8 頁背面）、「93年11月11日上午在高雄縣阿蓮鄉中路村豬
    舍之鑄鐵6 塊有被竊取，是隔壁的人經過，通知伊有人在搬
    伊的鑄鐵，伊等趕到現場時，看到丁○○從那邊走出來，要
    開他的白色車子，管區警員扣住丁○○，伊等一群人進去，
    還有一個同夥蹲在已經搬運出來的鐵塊旁邊；那個同夥一直
    說他是第一次，求伊等放他一馬；查獲郭正沛時，他手上有
    戴手套，並一邊脫手套，伊等再撿回來；丁○○也有戴手套
    ，他的褲子也都是鐵銹，車上也鋪了一層厚紙板，紙板上面
    也有一些銹蝕的鐵銹」（見原審簡上卷第107 、108 頁）等
    語明確；復參酌郭正沛於本院以有刑事訴訟法第181 條「證
    人恐因陳述致自己受刑事追訴或處罰」為由拒絕證言，有證
    人結文在卷可憑（見本院卷第70頁），而被告上開「伊離本
    件現場有2 公里」之辯解，亦顯與證人高建偉上開證述不符
    ，及扣案手套3 只確沾染有鐵銹，有手套相片4 幀在卷可稽
    （見湖內分局湖警刑移字第844 號卷第29、31頁），足認被
    告上開辯解不可信。復有手套3 只扣案，贓物領據1 紙、
    現場相片8 幀在卷可資佐證（見湖內分局湖警刑移字第844
    號卷第13、27至30頁）。足認被告確有與郭正沛共同竊取丙○○所有豬舍用網狀型鑄鐵6 塊之犯行無訛。
  5.就事實欄二(五)之事實，業據：證人即被害人乙○○於警詢
    、原審分別陳（證）證稱：「伊於94年1 月1 日下午2 時20
    分許，當場發現有2 名竊嫌正在搬運伊車上鋼索至8C-4819
    號小客車上，伊就以行動電話報警，警方在離案發地點200
    公尺處（上崙街與中山高速公路旁之產業道路）查獲一名竊
    嫌，另一名則逃逸；竊嫌是以徒手搬運鋼索」（見歸仁分局
    歸警刑字第0940000003號卷第12頁）、「94年1 月1 日下午
    2 點多左右，在臺南縣仁德鄉○○街與臺86號省道交岔路口
    ，伊發現伊吊車上的鋼索被偷，伊有看到二個人在那邊偷東
    西的樣子，伊就騎機車下去查看，丁○○等2 人看到伊過來
    就逃跑，因為他們對路不熟，所以往墳墓方向跑去，鋼索藏
    在墳墓附近，因伊是當地人，所以伊就去包抄他們，面對面
    堵住他們的車子；伊打110 報案，警察5 分鐘就趕到，有抓
    到丁○○，另外一個小偷跑掉了；伊的鋼索原先是放在吊車
    上面；警方去現場時，那些鋼索一部分是在丁○○車子後車
    廂，一部分是丁○○拿出來給伊，叫伊不要報警，還有一部
    分是藏在墳墓附近」（見原審簡上卷第134 、135 頁）；且
    依本件鋼索相片觀（見歸仁分局歸警刑字第0940000003號卷
    第25頁），本件鋼索尚屬新穎，自非一般廢棄物可比；復參
    酌被告於偵訊、本院分別陳稱：「伊是與郭榮和共同竊取放
    在吊車旁的鋼索，伊等是先在路邊撿，經過乙○○的吊車旁
    ，伊才與郭榮和共同協議竊取」（見臺南地檢94偵891 號卷
    第5 、6 頁）、「郭榮和是男的，36歲」（見本院卷第40頁
    ）等語，應認證人乙○○上開陳（證）述可信，被告上開「
    撿鋼索」之辯解，顯為卸責之詞，自不足採。復有贓物認
    領保管單1 紙、現場相片9 幀在卷可資佐證（見歸仁分局歸
    警刑字第0940000003號卷第19、21至25頁）。足認被告確有
    與「郭榮和」共同竊取乙○○所有鋼索30公斤。
三、論罪及撤銷改判之理由─
  (一)按刑法第321 條第1 項第3 款之攜帶兇器竊盜罪，係以行為
    人攜帶兇器為加重條件，所謂兇器，其種類並無限制，凡客
    觀上足對人之生命、身體構成威脅，具有危險性之兇器均屬
    之。本件被告持以行竊之剪刀、斜口鉗、電工鉗各1 支，均
    屬鐵製品、質地堅硬、銳利之物，對人之生命、身體構成威
    脅，具有危險性，可認定為兇器。是核被告就事實欄二(一)所
    為，係犯刑法第321 條第1 項第4 款結夥3 人以上竊盜罪，
    並與陳振順、「阿育」有犯意聯絡及行為分擔，為共同正犯
    ；就事實欄二(二)所為，係犯刑法第321 條第1 項第3 款帶
    兇器竊盜罪；就事實欄二(三)(四)(五)所為，均係犯刑法第320 條
    第1 項普通竊盜罪，並就事實欄二(三)(四)部分，與郭正沛間有
    犯意聯絡及行為分擔，為共同正犯，就事實欄二(五)部分，與
    「郭榮和」間有犯意聯絡及行為分擔，為共同正犯。被告先
    後5 次竊盜犯行，時間緊接，犯罪手法類似，觸犯基本構成
    要件相同之罪，顯係基於概括犯意而為，為連續犯，以情節
    較重之帶兇器竊盜罪一罪論。被告就事實欄二(一)(二)(四)(五)所
    示之竊盜犯行，公訴意旨雖未論及，惟此部分與起訴部分有
    連續犯之裁判上一罪關係，業如前述，為起訴效力所及，本
    院自應併予審判。又被告前於81年間因違反肅清煙毒條例案
    件，經臺灣臺南地方法院判處有期徒刑3 年6 月確定，於83
    年4 月26日縮短刑期假釋出監；於假釋期間之84年間，再因
    違反肅清煙毒條例案件，經臺灣高等法院臺南分院判處有期
    徒刑3 年2 月確定，上開假釋亦遭撤銷，於85年2 月16日入
    監執行上開有期徒刑3 年2 月及殘刑1 年10月10日（刑期自
    84年12月26日起算），嗣於87年5 月13日縮短刑期假釋出監
    ，並交付保護管束，於89年11月21日保護管束期滿視為執行
    完畢，有臺灣高等法院被告前案紀錄表在卷可按；其於有期
    徒刑執行完畢後，5 年以內再犯有期徒刑以上本罪，為累犯
    ，依刑法第47條規定加重其刑。
  (二)原判決以被告罪證明確，予以論罪科刑，固非無見。惟：
    被告就事實欄二(一)犯行部分，其與共犯陳振順、「阿育」既
    已拆下鋁門、鋁窗，該等之物即已在其等實力支配範圍之下
    ，犯罪行為已屬既遂，原判決認係未遂。被告就事實欄二
    (三)犯行部分，並未竊取甲○○所有鐵條，業如前述，原判決
    認被告有竊取鐵條；均有未洽。被告否認犯罪，提起上訴，
    雖無理由，惟原判決既有上開違誤之處，自應由本院將原判
    決撤銷改判。
四、科刑及沒收之理由─
  (一)爰審酌被告不思循正當方式謀取收入，而竊取他人財物，造
    成多名被害人受有財物上損失，嚴重破壞社會秩序，犯後復
    飾詞卸責，不知悔悟，惟所得財物非多等一切情狀，量處有
    期徒刑1 年6 月。
  (二)扣案剪刀、斜口鉗、電工鉗各1 支，均為被告所有，業如前
    述；又扣案手套3 只，既係自被告及共犯郭正沛身上所查獲
    ，而該等物品係屬私人佩戴用品，應認屬被告及共犯郭正沛
    所有；復為供本件竊盜犯罪所用之物，均依刑法第38條第1
    項第2 款規定宣告沒收。
五、適用之法律─
  (一)刑事訴訟法第369 條第1 項前段、第364 條、第299 條第1
    項前段。
  (二)刑法第56條、第321 條第1 項第3 款、第47條、第38條第1
    項第2 款。
本案經檢察官姜麗儒到庭執行職務。
中    華    民    國    95    年    1     月    6     日
                  刑事第七庭    審判長法  官  莊飛宗
                                      法  官  黃憲文
                                      法  官  曾逸誠
以上正本證明與原本無異。
不得上訴。
中    華    民    國    95    年    1     月    6     日
                                      書記官  黃富美
附錄所犯法條
刑法第320 條第1 項：
意圖為自己或第三人不法之所有，而竊取他人之動產者，為竊盜
罪，處5 年以下有期徒刑、拘役或500 元以下罰金。
刑法第321 條第1 項：
犯竊盜罪而有左列情形之一者，處6 月以上5 年以下有期徒刑：
一  於夜間侵入住宅或有人居住之建築物、船艦或隱匿其內而犯
    之者。
二  毀越門扇、牆垣或其他安全設備而犯之者。
三  攜帶兇器而犯之者。
四  結夥3 人以上而犯之者。
五  乘火災、水災或其他災害之際而犯之者。
六  在車站或埠頭而犯之者。


司法院資訊處製作；財團法人民間司法改革基金會備份。
